臺灣高等法院刑事判決
110年度交上易字第195號
上  訴  人  
即  被  告  沈萬山
上列上訴人即被告因過失傷害案件，不服臺灣士林地方法院109
年度交易字第133號，中華民國110年5月17日第一審判決（起訴
案號：臺灣士林地方檢察署109年度調偵字第546號），提起上訴
，本院判決如下：
    主      文
上訴駁回。               
    事實及理由
一、經本院審理結果，認第一審以上訴人即被告沈萬山犯刑法第
    284條前段之過失傷害罪，依刑法第62條前段規定減輕其刑
    後，判處拘役20日，並諭知易科罰金折算之標準為新臺幣1,
    000元折算1日，認事用法及量刑均無不當，應予維持，並引
    用第一審判決書記載之事實、證據及理由（如附件）。
二、被告上訴意旨略以：
　㈠公訴人於原審民國110年4月22日審理時，以言語恫嚇被告聲
    請傳喚之證人即被告秘書張嘉恕，企圖以不實猜測與空洞無
    稽之言語對張嘉恕大聲吼叫，使其無法正常回憶並做出對案
    發當時正確之描述。
　㈡本件車禍是因告訴人蘇得宇駕駛重機超速行駛未注意車前狀
    況，單手剎車致平衡喪失摔車追撞被告左側保險桿（告訴人
    警詢稱有撞擊被告車輛，原審時又稱未撞擊被告車輛，前後
    矛盾），此有證物照片及張嘉恕、證人即案發當時到場處理
    之員警梁廣勳之證詞可證，告訴人已可預知前車緊急事故在
    未向劃設慢車道之道路靠右側路邊避開行駛或内線中線行駛
    （告訴人亦稱該兩車道無任何車輛，當時領先群車高速追逐
    亦有案發錄影為證），本件車禍發生是告訴人因未靠右側路
    肩，或左靠中線與内線兩無車線道閃避，亦有過失，因此同
    為肇事原因。
　㈢告訴人證稱：被告均無在現場理會，事後未到淡水馬偕醫院
    探視慰問談和解云云。惟證人梁廣勳、張嘉恕均可證明被告
    有到醫院探視慰問告訴人，足見告訴人所述不實。
　㈣被告有在外側車道遠處就緩慢剎車警告，打方向燈提醒變換
    至中線與外線車道告知後方來車，被告當然無過失情況。
　㈤證人李俊賢證述輪胎刺破補釘事實，卻被公訴人肆意擴大解
    釋，因每部車安全性能不同，被扎破釘子大小也不一様，被
    告所駕駛車牌號碼00-0000號自用小客車（下稱A車）為德國
    賓士廠牌，為世界數一數二之安全品牌，性能安全皆為全世
    界數以千萬計消費者有目共睹，四輪獨立懸吊一輪爆胎無氣
    之輪胎亦能緩慢行駛，高速行駛則有翻覆或難以掌握方向致
    側撞他物或路邊之危險，公訴人胡亂猜測假設爆胎影響安全
    或是據以認為緊急避難標準臆測與想像，又未經任何第三方
    公正單位檢測，又無實際發生案情之扣押證據為佐證，當然
    無證據能力，更應為有利被告之解釋云云。
三、本院查：
　㈠茲就被告於本院準備程序及審理時表示爭執證據能力之證據
    部分（見本院卷第96、97、116頁）論述如下：
　⒈證人即告訴人於檢察官偵查時及原審審理時之證述（見偵查
    卷第49至51頁，原審卷第167至178頁）：
　　告訴人於檢察官偵查時所為之證述，係基於證人地位，經合
    法具結所為之言詞陳述，且檢察官無違法取供之情形，查無
    「顯有不可信之情況」，復經原審以證人身分傳訊，給予被
    告詰問之機會，其詰問權已獲得確保，依刑事訴訟法第159
    條之1第2項之規定，自得採為證據。又告訴人於原審審理時
    ，以證人身分傳訊到庭，經合法具結，並接受檢察官及被告
    交互詰問所為之證述，自具有證據能力。至被告所稱：告訴
    人所言前後矛盾，不具證據能力云云，顯係混淆證據能力與
    證明力之區別，並不可採。
　⒉證人張嘉恕、梁廣勳於原審審理時之證述（見原審卷第179至
    201頁）：
　  張嘉恕、梁廣勳於原審審理時，以證人身分傳訊到庭，經合
    法具結，並賦予被告詰問之機會後所為之證述，均具有證據
    能力。被告雖於上訴意旨㈠稱：張嘉恕經檢察官言語恫嚇，
    無法做出真實陳述，故無證據能力云云。然查，張嘉恕於原
    審審理時，接受原審先依職權訊問時所證述－案發當天其有
    搭乘A車，並未注意到A車有何異狀或震動，事發後有與被告
    前往探望告訴人及修車等內容（見原審卷第180至184頁），
    與其嗣後經檢察官補充詢問時所證述之內容（見原審卷第18
    5至188頁），大致相符，並無被告所指張嘉恕未能真實陳述
    之情形，是以被告所為上開主張，亦無可採。
　⒊淡水馬偕紀念醫院109年1月13日出具之乙種診斷證明書（見
    偵查卷第17頁）：
　　按除顯有不可信之情況外，從事業務之人於業務上或通常業
    務過程所須製作之紀錄文書、證明文書，亦得為證據，刑事
    訴訟法第159條之4第2款定有明文。又依醫師法第12條第1項
    規定，醫師執行醫療業務時應製作病歷，該項病歷資料係屬
    醫師於醫療業務過程中依法所必須製作之紀錄文書，每一醫
    療行為雖屬可分，但因其接續看診行為而構成整體性之醫療
    業務行為，其中縱有因訴訟目的而尋求醫師之治療，惟對醫
    師而言，仍屬其醫療業務行為之一部分，仍應依法製作病歷
    。從而依據該病歷資料而製成之診斷證明書與通常醫療行為
    所製作之病歷無殊，均屬刑事訴訟法第159條之4第2款所稱
    之紀錄文書，依上述規定自應具有證據能力。查淡水馬偕紀
    念醫院於109年1月13日所出具之乙種診斷證明書，為醫師依
    醫療法規定於醫療業務過程中所製作之紀錄文書，且無證據
    證明於製作過程中，有何顯不可信之情形，自具有證據能力
    。故被告主張診斷證明書無證據能力云云，自非可採。
　⒋新北市政府警察局淡水分局交通分隊道路交通事故現場草圖
    、現場圖、調查報告表㈠㈡（見偵查卷第20至23頁）：
　　按警察機關依據道路交通事故處理辦法第10條之規定，對於
    道路交通事故現場，進行勘察、蒐證與詢問關係人所製作之
    道路交通事故現場圖與調查表，係司法警察依其現場之見聞
    而記載之書面勘察報告，性質上雖具有與勘驗書面相同之特
    徵，但因其非屬刑事訴訟法所規定之勘驗，自仍應受傳聞法
    則之規範，而該勘察報告屬於個案性質，不具備例行性之要
    件，雖其製作者具有公務員身分，仍無刑事訴訟法第159條
    之4第1款規定之適用，除符合同法第159條之5之規定外，概
    無證據能力，但參酌外國立法例（日本刑事訴訟法第321條
    第3項），則得使該書面報告之製作者在審判庭受詰問或訊
    問，具結陳述該書面係據實製作，亦即賦予被告就證據適格
    有反對詰問之機會，再據以判明是否具有可信之情況而承認
    其證據能力，以補立法之不足（最高法院100年度台上字第4
    429號判決意旨參照）。查卷附道路交通事故現場草圖、現
    場圖、調查報告表㈠㈡，均屬梁廣勳就本案交通事故所製作，
    雖不具備例行性要件，然梁廣勳已於原審審理時，以證人身
    分，經合法具結及接受詰問後，於公判庭上陳述上開書面均
    係據實製作，確已賦予被告詰問之機會，且無證據證明於製
    作過程中，有何顯不可信之情形，揆諸前開說明，應具有證
    據能力。
　㈡原審判決依憑被告之供述、告訴人於偵查及原審審理時之證
    述、證人張嘉恕、梁廣勳、李俊賢於原審審理時之證述、新
    北市政府警察局淡水分局交通分隊道路交通事故現場草圖及
    現場圖、調查報告表㈠㈡、當事人登記聯單、現場及車損照片
    9張、監視器畫面截圖7張、告訴人淡水馬偕紀念醫院診斷證
    明書、本案道路監視器錄影光碟、檢察官勘驗筆錄、原審勘
    驗筆錄及其截圖等證據，認定被告本案過失傷害犯行，已詳
    敘所憑之證據與認定之理由，並無任何憑空推論之情事，亦
    與經驗法則、論理法則無違。
　㈢被告雖執前開上訴理由㈡、㈣、㈤置辯。惟查：
　⒈關於被告對於本件交通事故確實有違反道路交通安全規則第9
    8條第1項第6款規定「變換車道時，應讓直行車先行，並注
    意安全距離」之過失行為，並與告訴人所受傷害間具有因果
    關係乙節，業據原判決於理由欄內詳予說明，內容略以：本
    件事故發生之經過情形，綜合⑴原審勘驗本案道路監視器錄
    影內容結果，⑵警方道路交通事故調查報告表㈠、現場照片、
    原審前揭勘驗截圖均顯示「案發當時天候晴、夜間有照明、
    柏油路面、路面乾燥無缺陷、無障礙物、視距良好」之情，
    ⑶被告所稱：其於案發當時時速約30、40公里及第一次煞車
    時有看到告訴人之供述，⑷告訴人所稱：我當時時速約40、5
    0公里，被告切至外側車道時，我與被告相距約7.2 公尺；
    我不知道被告會直接橫跨切入外側車道，我一開始認為被告
    要切到中間車道，我繼續直行之證述，則以被告與告訴人之
    速度差約為時速10公里，被告A車切入外側車道時與告訴人
    騎乘車牌號碼000-000號普通重型機車（下稱B車）距離約7.
    2公尺，兩者間即僅距不到3秒鐘之時間，如被告有確實注意
    應讓直行車先行，依一般道路駕駛經驗及常情，其合理期待
    之駕駛行為，應即有先駛於中間車道內而暫緩駛入外側車道
    ，俾讓告訴人B車先行通過之反應，且被告客觀上亦無不能
    如此行駛之情，然竟未有何暫緩駛入外側車道之舉，而逕自
    駛入外側車道，足見被告駕車行經肇事地點，確未依前開道
    路交通安全規則規定讓直行車先行並注意安全距離至明；又
    被告反於合理期待逕入外側車道之駕駛行為，對告訴人即屬
    突然插入前方擋道之舉，加以相距如前述不到3秒鐘之時間
    ，告訴人緊急煞車欲向左閃而摔車受傷，依據一般日常生活
    經驗，乃屬通常；堪認被告對於本件交通事故之發生實有過
    失，且被告過失行為與告訴人所受傷害結果間具有相當因果
    關係無疑等語（詳如原判決理由欄貳二㈠所載）。
　⒉關於被告一再以告訴人超速行駛而應負肇事責任乙節，然經
    原審勘驗案發監視器畫面，並未有被告所指當時領先群車高
    速追逐之情事，此情亦據原判決理由欄說明略以：卷內並無
    證據證明告訴人於案發當時有超速行駛之情形，且被告就本
    件交通事故之發生確有過失責任，已如前述，縱告訴人有超
    速行駛之情，亦無從解免被告之過失責任等語（見原判決理
    由欄貳二㈡所載）。至被告又辯稱：告訴人未向右側或左側
    無車處閃避，且A車與B車之距離足夠告訴人完全煞停，故告
    訴人與有過失云云。然本次交通事故係肇因於被告變換車道
    時，未讓直行車先行及注意安全距離之過失行為所致，被告
    A車突然插入告訴人B車所在外側車道前方擋道，加以相距如
    前述不到3秒鐘之時間，告訴人緊急煞車欲向左閃而摔車受
    傷，尚與常情無違，已如前述。自無以告訴人閃避不及發生
    車禍而反指告訴人負有過失責任之理，被告此部分所辯，顯
    屬無稽，自無可採。
　⒊關於被告主張其於案發時因A車輪胎遭刺破而靠邊，主張緊急
    避難云云。然原審就此節對於被告之供述、證人即日順輪胎
    行老闆李俊賢、案發時與被告同車乘客張嘉恕、證人即到場
    處理員警梁廣勳等人於原審審理時之證述及被告所提出日順
    輪胎行名片、估價單等證據資料，詳予調查後，說明略以：
    被告於案發當日及翌日接受員警詢問時，均未提及其車於案
    發當時有何遭刺破輪胎之情，迄案發後近2個月之109年3月2
    日檢察官訊問時，始稱有輪胎遭刺破之情，則其所述是否為
    真，即非無疑；再者，依日順輪胎行估價單記載：「品名：
    補胎」、「數量：1」、「金額：100」等語，證人李俊賢證
    稱：100元通常是扎到東西或有傷口，大多是螺絲釘扎到居
    多，我們會用膠條式的東西插入輪胎把洞補住，釘子插進輪
    胎不會爆胎，小螺絲釘的話，胎內空氣不會瞬間洩掉，駕駛
    基本上不會發覺，一般轎車再跑3至5公里沒有問題，瞬間爆
    胎車子才會有傾斜狀態，如速度快會有翻車危險等語，張嘉
    恕證述：當時A車上只有我和被告，我只聽到被告喊說他感
    覺車子怪怪的，便往外移動，車子右移到路邊停下的過程中
    ，我都在滑手機找資料，沒有注意到車子哪裡怪等語；梁廣
    勳證述：我到現場時，有問被告車禍如何發生？被告只有說
    機車從後方撞他，沒有說他的輪胎破掉，我有與被告相約到
    馬偕醫院做談話紀錄，我騎機車先到，被告自行開車前往，
    隨後抵達醫院等情；被告亦供承：案發後警察到醫院去，我
    隨後就開A車去醫院，做完談話紀錄離開醫院去派出所，當
    時女警說先做告訴人筆錄，我就先去用餐、修車等語，且經
    原審勘驗監視器錄影內容結果，並未見A車減速自內側車道
    駛往外側車道之過程中，有何顛簸搖晃而係正常行駛之情，
    顯見本案發生時，縱使被告有感覺疑似輪胎遭釘扎到，然其
    所駕駛之A車仍舊一切如常，車內乘客既無感覺異狀，甚至
    仍能於案發後行駛至醫院、派出所、用餐、修車，則被告或
    其同車乘客根本不存在生命、身體、自由、財產猝遇危難之
    情狀；縱使被告當時主觀認知上有猜測擔心發生翻車之可能
    ，但被告當時係實際操縱A車之駕駛人，依案發時A車客觀上
    一切如常之情狀及被告自陳其自18歲領得駕照、幾十年無肇
    事紀錄之駕駛經驗，被告顯然可輕易稍稍暫緩駛入外側車道
    ，俟告訴人先行通過後，再續行駛入外側車道，亦僅在數秒
    之間，斷無必須立刻逕入外側車道，致告訴人急煞摔車，否
    則將無法避免A車輪胎遭刺發生意外之理，況案發後被告竟
    仍能無所擔憂駕駛A車前往醫院、派出所、用餐、修車，則
    被告逕自駛入外側車道致告訴人急煞摔車之行為，顯然亦難
    認係出於不得已之避難行為；是被告要無主張緊急避難以阻
    卻違法之餘地，遑論再權衡所保護之法益與犧牲之法益，以
    判斷避難行為是否過當。被告此部分所辯，自非可採等語（
    詳如原判決理由欄貳二㈢所載）。至被告雖於本院110年10月
    8日審理時提出鐵釘1支，用以證明案發當天A車輪胎確有遭
    該鐵釘刺入而有爆胎之事實。然查，案發當天，被告所駕A
    車是否有遭鐵釘刺入爆胎之情，尚非無疑，已如前述。縱使
    A車於案發當天確有鐵釘刺入輪胎之情形，然被告迄本院110
    年10月8日審理時始提出鐵釘，距離本案發生時（109年1月1
    3日）已有1年9個月之久，則該鐵釘是否確為案發當天刺入A
    車輪胎之物，亦非無疑。況如前所述，案發當時，監視器畫
    面所顯示A車行駛狀況如常，車內乘客張嘉恕亦證稱並無感
    覺異狀，被告亦自陳其於案發後仍駕駛A車至醫院、派出所
    、用餐後，方前往修車，且被告所提出上訴理由狀亦稱：A
    車為德國賓士廠牌，為世界數一數二之安全品牌，性能安全
    皆為全世界數以千萬計消費者有目共睹，四輪獨立懸吊一輪
    爆胎無氣之輪胎亦能緩慢行駛等語（見本院卷第19頁），則
    以被告自陳於案發時行車速度為30至40公里（見偵查卷第7-
    1、24頁），並非高速行駛，準此，縱A車確有遭鐵釘刺入之
    情形，則依A車於案發時之狀態及被告案發時駕駛A車之時速
    ，顯然對於被告或其同車乘客並無生命、身體、自由、財產
    猝遇危難之情狀，至為灼然。故被告所為緊急避難之主張，
    亦屬無據。
　⒋從而，被告此部分上訴理由，顯然契置原判決明白論斷於不
    顧，仍持以為原判決指駁之上開陳詞，重為事實上之爭辯，
    均無可採。
　㈣關於被告上訴理由㈡、㈢部分：
　⒈告訴人於警詢、偵查及原審審理時均證稱：案發當時，我騎B
    車行駛在最外線車道，被告駕駛A車行駛在最內側車道，被
    告先開右邊閃燈，直接切到最外線車道，我當下來不及反應
    ，為了閃A車，就人車倒地等語（見偵查卷第10至16、49至5
    1頁，原審交易卷第167至178頁），其所述關於本件交通事
    故發生之過程，前後一致，且有原判決理由欄貳一所載各項
    證據可稽，堪信告訴人所述為真，並無被告所指告訴人所述
    矛盾之處。
　⒉告訴人原審審理時證稱：（被告反詰問：我有無跟梁廣勳一
    起去醫院找你？）我不清楚，（被告反詰問：在醫院時，你
    有無看到我跟著我的秘書張嘉恕及警察梁廣勳去找你？）我
    沒有印象，我當下蠻痛的等語（見原審卷第173、174頁），
    而於接受原審審判長補充詢問：被告有無跟警察一起到醫院
    ？時，答稱：我真的對被告沒有印象，我上救護車時連被告
    長什麼樣子都沒印象等語，原審進一步訊問：車禍之後，你
    與被告第一次見面是在何處？時，答稱：警察局作筆錄等語
    （見原審卷第176、177頁）。足見告訴人於案發當時送醫治
    療時，因受傷疼痛，且當時對被告長相並無印象，故對於在
    醫院是否有見到被告之過程記憶模糊，實與常情相符。且告
    訴人就本件交通事故發生經過所述為真，已如前述，自無僅
    因告訴人就案發後有無在醫院見到被告乙節，表示無印象或
    不清楚，即謂其所證述之內容全部不可採信。
　㈤末按當事人、代理人、辯護人或輔佐人聲請調查之證據，法
    院認為不必要者，得以裁定駁回之；而待證事實已臻明瞭而
    無再調查之必要，應認為不必要，刑事訴訟法第163條之2第
    1項、第2項第3款定有明文。被告於本院審理時，聲請傳喚
    證人即聖約翰科技大學學生2名，待證事實為被告於案發後
    委請該2名學生，至肇事地點模擬案發經過，證明同樣的情
    形下，該2名學生不會摔車，並提出模擬時所拍攝之照片2幀
    。然查，該2名學生於案發時並未在場，關於本案發生經過
    情形皆係聽聞被告轉述而來，所提出之照片亦為事後所拍攝
    ，顯然均無從證明本案交通事故實際發生情形，且本件事證
    已臻明瞭，是其聲請，難認有調查之必要，應予駁回。
　㈥綜上所述，被告提起本件上訴，空言否認犯行，徒憑己意，
    任意指摘原判決不當，為無理由，應予駁回。
據上論斷，應依刑事訴訟法第373條、第368條，判決如主文。
本案經檢察官林思吟提起公訴，被告提起上訴後，檢察官洪威華
到庭執行職務。
中　　華　　民　　國　　110 　年　　11　　月　　5 　　日
                  刑事第二十一庭審判長法　官  林怡秀
                                      法　官  胡宜如
                                      法　官  蔡羽玄
以上正本證明與原本無異。
不得上訴。
                                      書記官  駱麗君
中　　華　　民　　國　　110 　年　　11　　月　　5 　　日
附錄本案論罪科刑法條全文：
中華民國刑法第284條
因過失傷害人者，處1年以下有期徒刑、拘役或10萬元以下罰金
；致重傷者，處3年以下有期徒刑、拘役或30萬元以下罰金。
附件：
臺灣士林地方法院刑事判決
                                    109年度交易字第133號
公　訴　人　臺灣士林地方檢察署檢察官
被　　　告　沈萬山　
上列被告因過失傷害案件，經檢察官提起公訴（109 年度調偵字
第546 號），本院判決如下：
    主  文
沈萬山犯過失傷害罪，處拘役貳拾日，如易科罰金，以新臺幣壹
仟元折算壹日。
    事  實
一、沈萬山於民國109 年1 月13日下午7 時35分許，駕駛車牌號
    碼00-0000 號自用小客車（下稱A 車），沿新北市淡水區淡
    金路2 段內側車道（該路段共有三車道，分別為內側車道、
    中間車道及外側車道）往三芝方向行駛，至該路段埤島5 號
    路口前時，本應注意行車中變換車道時，應讓直行車先行，
    並注意安全距離，而依當時天候晴、夜間有照明、路面乾燥
    無缺陷、無障礙物、視距良好等客觀情狀，並無不能注意之
    情事，竟疏未注意及此，貿然減速自該路段內側車道靠右行
    駛，逕跨越中間車道而入外側車道，適有同向外側車道後方
    之蘇得宇（所涉毀損罪嫌，經檢察官另為不起訴處分）騎乘
    車牌號碼000-000 號普通重型機車（下稱B 車）行駛前來，
    蘇得宇見狀閃避不及，緊急煞車後致人、車摔落在地，因而
    受有左側膝蓋擦挫傷、右側膝蓋擦挫傷、左側手肘擦挫傷、
    左手腕擦傷、左手背擦傷、右腳背擦挫傷及右手背擦挫傷等
    傷害。嗣沈萬山於事故發生後，警方據報到場處理時，當場
    承認為肇事人，對於未發覺之罪自首而接受裁判。
二、案經蘇得宇訴由新北市政府警察局淡水分局報告臺灣士林地
    方檢察署檢察官偵查起訴。
    理  由
壹、關於證據能力：
一、被告沈萬山雖供承其警詢、偵訊之供述，均係出於其自由意
    志而任意所為，惟主張其警詢、偵訊之筆錄，並未完全依其
    意思記載（見本院卷第37頁）等云。是其警詢、偵訊之影音
    光碟，乃經本院當庭勘驗其供述內容，並為逐字譯文之記載
    ，製有勘驗筆錄及截圖（見本院卷第84至95、96至106 、11
    5 至121 頁）存卷為憑，則被告於警詢、偵訊之供述，自應
    以此為據，其卷存之警詢筆錄、偵訊筆錄即均無作為本案證
    據之必要。
二、其他本件資以認定事實之所有被告以外之人於審判外之供述
    證據，檢察官及被告沈萬山於審判中均表示同意作為證據（
    見本院卷第207 至211 頁），本院審酌上開證據作成時之情
    況，無不當取供或違反自由意志而陳述等情形，且均與本案
    待證事實具有關聯性，認為以之作為本案之證據乃屬適當；
    又所有援用之非供述證據亦無證據證明係屬公務員違背法定
    程序所取得，自均有證據能力。
貳、實體方面：
一、被告沈萬山於上開時、地，駕駛A車減速自道路內側車道靠
    右行駛，逕跨越中間車道而入外側車道，適有同向外側車道
    後方之告訴人蘇得宇騎乘B車行駛前來，見狀緊急煞車後人
    、車摔落在地，因而受有如上傷害等事實，業據被告坦認不
    諱，核與證人即告訴人所述肇事情節（見偵卷第13、14、69
    頁，本院卷第168頁）相符，並有新北市政府警察局淡水分
    局交通分隊道路交通事故現場草圖及現場圖（見偵卷第20、
    21頁）、調查報告表㈠㈡（見偵卷第22、23頁）、當事人登記
    聯單（見偵卷第35頁）、現場及車損照片9張（見偵卷第25
    至29頁）、監視器畫面截圖7張（見偵卷第29至32頁）、告
    訴人淡水馬偕紀念醫院診斷證明書（見偵卷第17頁）、檢察
    官偵查中勘驗本案道路監視器錄影內容之勘驗筆錄（見調偵
    卷第5頁）在卷可稽，復經本院當庭勘驗該監視器錄影內容
    核實無訛，有勘驗筆錄及其截圖（見本院卷第83、109至113
    頁）可資覆按，首堪認定。
二、訊據被告沈萬山雖矢口否認有何過失傷害之犯行，辯稱：我
    當時輪胎被刺破，為了緊急避難所以緊急靠邊，我有煞車，
    煞車燈有亮起來預警，慢慢減速靠邊，我也注意到我可以注
    意的情況，是告訴人蘇得宇超速又煞車過猛，自後追撞我，
    我沒有過失；又告訴人果真在時速50公里以內煞車，以其資
    歷及經驗不會摔車，況且尚有許多空間容其緊急應變，我車
    並未碰撞告訴人機車，其傷害係自行摔車倒地摩擦造成，與
    我車無關；再基於信賴原則，告訴人仍有以一定行為避免結
    果發生之義務，其自可簡單避難或減速不致高速摔車云云。
    惟查：
  ㈠按「汽車在同向二車道以上之道路（車道數計算，不含車種
    專用車道、機車優先道及慢車道），除應依標誌或標線之指
    示行駛外，並應遵守下列規定：…六、變換車道時，應讓直
    行車先行，並注意安全距離」，道路交通安全規則第98條第
    1 項第6 款定有明文。本件事故發生之經過情形，經本院當
    庭勘驗本案道路監視器錄影內容，其結果乃見：「（00:32:
    53）被告駕駛A 車行駛於內側車道上（圖1 ）。（00:32:55
    ）A 車行經路口時，顯示煞車燈（圖2 ) 。（00:32:56）A
    車行經內側車道前的行人穿越道時顯示右閃燈，同時告訴人
    騎乘B 車在右下方外側車道上（圖3 ) 。（00:32:57）A 車
    越過內側車道前的行人穿越道後，A 車車身右偏行駛在內側
    車道與中間車道間的白色標線上（圖4 ) 。（00:32:58）A
    車車頭右偏進入中間車道，同時B 車則位於中間車道與外側
    車道間白色標線前行人穿越道上（圖5 ）（圖6 ) 。（00:3
    2:59）A 車車頭右偏欲進入外側車道，B 車越過行人穿越道
    後約行駛於中間車道與外側車道間的白色標線上（圖7 ) 。
    A 車車身壓在中間車道與外側車道間的白色標線上，B 車倒
    地（圖8 ) 。（00:33:00）A 車車身進入外側車道內（圖9)
     」（見本院卷第83、109 至113 頁）等情，而當時天候晴
    、夜間有照明、柏油路面、路面乾燥無缺陷、無障礙物、視
    距良好乙節，有警方道路交通事故調查報告表㈠（見偵卷第2
    2頁）、現場照片3 張（見偵卷第25、26頁）、本院前揭勘
    驗截圖（見本院卷第109 至113 頁）在卷可憑，且被告亦供
    稱：我第一次要煞車時就有看到告訴人（見本院卷第37頁）
    等語，則被告駕駛A 車自內側車道駛往外側車道時，其同向
    外側車道後方正有告訴人騎乘B 車直行前來，被告當無不能
    注意應讓直行車先行之情形；又依證人即告訴人證稱：我當
    時時速約40、50公里，被告切至外側車道時，我與被告相距
    約7.2 公尺（見本院卷第168 、169 頁）等語，而被告則供
    稱：我當時時速約30至40公里（見偵卷第24頁，本院卷第90
    頁）等語，核與本院勘驗道路監視器錄影內容所見：於被告
    A 車靠右行駛時有亮起煞車燈減速，且告訴人B 車速度快於
    被告A 車（圖2 至7 ），而於被告A 車切入中間車道時，告
    訴人B 車與其距離約為行人穿越道之寬度（圖5 、6 ），至
    被告A 車切入外側車道時，告訴人B 車已越過行人穿越道，
    與被告A 車已近在咫尺（圖7 ）（見本院卷第109 至112 頁
    ）等情相符，則以被告與告訴人之速度差約為時速10公里，
    被告A 車切入外側車道時與告訴人B 車距離約7.2 公尺，兩
    者間即僅距不到3 秒鐘之時間（7.2 公尺〈10公里／小時10
    00公尺3600秒〉＝2.592 秒），如被告有確實注意應讓直行
    車先行，依一般道路駕駛經驗及常情，其合理期待之駕駛行
    為，應即有先駛於中間車道內而暫緩駛入外側車道，俾讓告
    訴人B 車先行通過之反應，此亦可徵諸證人即告訴人證稱：
    我一開始認為他要切到中間車道，我繼續直行（見偵卷第49
    頁）、我不知道被告會直接橫跨切入外側車道（見本院卷第
    172 頁）等語，且被告客觀上亦無不能如此行駛之情，然被
    告竟未有何暫緩駛入外側車道之舉，而係仍逕自駛入外側車
    道，已如前述，足見被告駕車行經肇事地點，確未依道路交
    通安全規則第98條第1 項第6 款規定注意讓直行車先行並注
    意安全距離至明；又被告反於合理期待逕入外側車道之駕駛
    行為，對告訴人即屬突然插入前方擋道之舉，加以相距如前
    述不到3 秒鐘之時間，告訴人緊急煞車欲向左閃而摔車受傷
    ，依據一般日常生活經驗，乃屬通常；堪認被告對於本件交
    通事故之發生實有過失，且被告過失行為與告訴人所受傷害
    結果間具有相當因果關係無疑。被告辯稱：其無過失、告訴
    人傷害係自行摔車，與其無關云云，並非可採。
  ㈡被告雖辯稱：告訴人係超速又煞車過猛而摔車，且基於信賴
    原則，告訴人仍有以一定行為避免結果發生之義務，其自可
    簡單避難或減速不致高速摔車云云。然證人即告訴人否認有
    超速之情，卷內亦無證據證明告訴人確有此情，則被告所指
    ：告訴人超速云云，已難憑採；況且，縱使告訴人真有超速
    之情，此亦僅係告訴人駕駛行為或為本件事故發生之共同原
    因而與有過失，參諸前述事證，仍難徒然執此排除被告對於
    本件交通事故發生之過失，是告訴人縱有超速情形，仍不能
    解免被告應負之過失刑責。又所謂信賴原則，在道路交通事
    故之刑事案件上，係指「汽車駕駛人對於防止危險發生之相
    關交通法令之規定，業已遵守，並盡相當之注意義務，以防
    止危險發生，始可信賴他人亦能遵守交通規則並盡同等注意
    義務。若因此而發生交通事故，方得以信賴原則為由免除過
    失責任」（最高法院109 年度台上字第1102號判決參照）。
    本件被告駕車行駛至肇事地點變換車道時，違反道路交通安
    全規則第98條第1 項第6 款規定，對於本案交通事故之發生
    ，有疏未注意讓直行車先行並注意安全距離，業如前述，則
    依上說明，縱使告訴人真有超速之情形，被告仍不得主張信
    賴原則以解免其過失責任。被告此部分所辯，均無可採。
  ㈢至被告復雖辯稱：我當時輪胎被刺破，為了緊急避難所以緊
    急靠邊云云。惟按刑法第24條第1 項前段之緊急避難行為，
    以自己或他人之生命、身體、自由、財產猝遇危難之際，非
    侵害他人法益別無救護之途，為必要之條件（最高法院106
    年度台上字第2861號判決參照）。本件被告於109 年1 月13
    日案發當日於馬偕醫院製作談話紀錄表時，及翌（14）日於
    派出所製作警詢調查筆錄時，均未曾提及其A 車於案發當時
    有何遭刺破輪胎之情（見偵卷第24頁，本院卷第84至95頁）
    ，而係迄至案發後近2 個月之109 年3 月2 日檢察官訊問時
    ，始稱有此情形（見本院卷第100 、101 頁），其所述輪胎
    遭刺破之情，已非無疑；嗣其雖提出日順輪胎行名片及估價
    單（見本院卷第59頁）供憑，及聲請日順輪胎行老闆李俊賢
    、案發時與其同車乘客張嘉恕到庭為證。然依上開估價單，
    其上記載：「品名：補胎」、「數量：1 」、「金額：100
    」等語，而證人李俊賢證稱：100 元通常是扎到東西或有傷
    口，大多是螺絲釘扎到居多，我們會用膠條式的東西插入輪
    胎把洞補住，釘子插進輪胎不會爆胎，小螺絲釘的話，胎內
    空氣不會瞬間洩掉，駕駛基本上不會發覺，一般轎車再跑3
    至5 公里沒有問題，瞬間爆胎車子才會有傾斜狀態，如速度
    快會有翻車危險（見本院卷第204 至206 頁）等語，併參諸
    證人張嘉恕證述：當時A 車上只有我和被告二人，我只聽到
    被告喊說他感覺車子怪怪的，便往外移動，車子右移到路邊
    停下的過程中，我都在滑手機找資料，沒有注意到車子哪裡
    怪（見本院卷第180 、181 、186 頁）等語；證人即據報到
    場警員梁廣勳證述：我到現場時，有問被告車禍如何發生？
    被告只有說機車從後方撞他，被告沒有跟我說他的輪胎破掉
    ，我有與被告相約到馬偕醫院做談話紀錄，被告也有去醫院
    ，我騎機車，被告自行開車前往，我先到，被告隨後抵達（
    見本院卷第190 、191 、193 、194 、199 、200 頁）等情
    ；被告亦供承：案發後警察到醫院去，我隨後就開A 車去醫
    院，做完談話紀錄離開醫院去派出所，當時一個女警說先做
    告訴人筆錄，我就先去用餐、修車（見本院卷第212 、213
    頁）等語，且審諸本院勘驗監視器錄影內容結果，並未見A
    車減速自內側車道駛往外側車道之過程中，有何顛簸搖晃而
    係正常行駛（見本院卷第109 至113 頁）之情，顯見本案發
    生時，縱使被告有感覺疑似輪胎遭釘扎到，然其所駕駛之A
    車仍舊一切如常，車內乘客既無感覺異狀，甚至仍能於案發
    後行駛至醫院、派出所、用餐、修車，則被告或其同車乘客
    根本不存在生命、身體、自由、財產猝遇危難之情狀；至被
    告雖又辯稱：難道要等車子翻車，我也死在裡面，事情就來
    不及了（見本院卷第216 頁）云云。然縱使被告當時主觀認
    知上有猜測擔心發生此情之可能，但被告當時係實際操縱A
    車之駕駛人，而案發時A 車客觀上乃一切如常，已如前述，
    被告亦供稱：我從18歲拿到駕照，幾十年沒有肇事紀錄（見
    本院卷第102 、103 頁）等語，則依當時客觀情狀及被告駕
    駛經驗，被告顯然可輕易稍稍暫緩駛入外側車道，俟告訴人
    先行通過後再續行駛入外側車道，亦僅在數秒之間，斷無必
    須立刻逕入外側車道致告訴人急煞摔車，否則將無法避免A
    車輪胎遭刺發生意外之理，況案發後被告竟仍能無所擔憂駕
    駛A 車前往醫院、派出所、用餐、修車，則被告逕自駛入外
    側車道致告訴人急煞摔車之行為，顯然亦難認係出於不得已
    之避難行為；是被告要無主張緊急避難以阻卻違法之餘地，
    遑論再權衡所保護之法益與犧牲之法益，以判斷避難行為是
    否過當。被告此部分所辯，自非可採。
  ㈣綜上所述，被告前揭所辯核屬卸責之詞，均非可採。其本件
    犯行事證明確，應予論科。
三、核被告沈萬山所為，應成立刑法第284 條前段之過失傷害罪
    。其於肇事後，犯罪未被發現前，即主動向據報到場處理之
    員警陳明係其駕車肇事而受裁判，除據證人即警員梁廣勳證
    實（見本院卷第195 、196 頁）外，並有道路交通事故肇事
    人自首情形紀錄表（見偵卷第34頁）存卷可考，合於自首要
    件，乃依刑法第62條前段之規定，減輕其刑。爰以行為人之
    責任為基礎，並審酌被告之素行，有卷附之臺灣高等法院被
    告前案紀錄表可按，其疏未注意肇致本件事故，應予非難，
    且其犯後否認犯行，未見悔意之犯後態度，迄未能與告訴人
    蘇得宇達成和解，兼衡告訴人所受之傷勢程度，併斟酌被告
    自陳為工業設計碩士之智識程度，目前係7 家公司負責人，
    年收入500 萬元以上，已婚，有5 名成年子女，常住工作地
    點之家庭經濟與生活狀況等一切情狀，量處如主文所示之刑
    ，併諭知易科罰金之折算標準，資為懲儆。
據上論結，應依刑事訴訟法第284 條之1 、第299 條第1 項前段
，刑法第284 條前段、第62條前段、第41條第1 項前段，刑法施
行法第1 條之1 第1 項，判決如主文。
本案經檢察官林思吟提起公訴，檢察官林在培到庭執行職務。
中　　華　　民　　國　 110　　年　　5 　　月　　17　　日
                  刑事第六庭法  官  李冠宜
以上正本證明與原本無異。
如不服本判決應於收受送達後20日內向本院提出上訴書狀，並應
敘述具體理由；其未敘述上訴理由者，應於上訴期間屆滿後20日
內向本院補提理由書（須按他造當事人之人數附繕本），切勿逕
送上級法院。
                            書記官   江定宜
中　　華　　民　　國　 110　　年　　5 　　月　　17　　日